【裁判字號】    99,上易,1564
【裁判日期】    990715
【裁判案由】    詐欺
【裁判全文】
臺灣高等法院刑事判決               99年度上易字第1564號
上  訴  人  臺灣板橋地方法院檢察署檢察官
被      告  乙○○
上列上訴人因被告詐欺案件，不服臺灣板橋地方法院九十九年度
易字第二六三號，中華民國九十九年五月二十四日第一審判決（
起訴案號：臺灣板橋地方法院檢察署九十八年度偵續一字第七九
號），提起上訴，本院判決如下：
    主  文
上訴駁回。
    理  由
一、按不服地方法院之第一審判決而上訴者，應向管轄第二審之
    高等法院為之。上訴書狀應敘述具體理由。上訴書狀未敘述
    上訴理由者，應於上訴期間屆滿後二十日內補提理由書於原
    審法院，逾期未補提者，原審法院應定期間先命補正。第二
    審法院認為上訴書狀未敘述理由或上訴有第三百六十二條前
    段之情形者，應以判決駁回之。但其情形可以補正而未經原
    審法院命其補正者，審判長應定期間先命補正。刑事訴訟法
    第三百六十一條、第三百六十七條，分別定有明文。所謂不
    服第一審判決之具體理由，必係依據卷內既有訴訟資料或提
    出新事證，指摘或表明第一審判決有何採證認事、用法或量
    刑等足以影響判決本旨之不當或違法，而構成應予撤銷之具
    體事由，始克當之（例如：依憑證據法則具體指出所採證據
    何以不具證據能力，或依憑卷證資料，明確指出所為證據證
    明力之判斷如何違背經驗、論理法則）；倘僅泛言原判決認
    定事實錯誤、違背法令、量刑失之過重或輕縱，而未依上揭
    意旨指出具體事由，或形式上雖已指出具體事由，然該事由
    縱使屬實，亦不足以認為原判決有何不當或違法者（例如：
    對不具有調查必要性之證據，法院未依聲請調查亦未說明理
    由，或援用證據不當，但除去該證據仍應為同一事實之認定
    ），皆難謂係具體理由，俾與第二審上訴制度旨在請求第二
    審法院撤銷、變更第一審不當或違法之判決，以實現個案救
    濟之立法目的相契合，並節制濫行上訴（最高法院九十七年
    度台上字第八九二號判決參照）。是以上訴人之上訴書狀或
    補提之上訴理由書，雖有敘述上訴理由，惟並未具體敘述第
    一審判決有上述違法、不當情形，即與未敘述具體理由無異
    ，其所為上訴，即不符合上訴之法定要件。
二、本件公訴意旨略以：被告乙○○原為臺北縣板橋市○○街三
    十巷二十四弄二十一之四號五樓及加蓋六樓房屋所有人，明
    知上開房屋六樓加蓋部分，已於民國九十六年三月三日經臺
    北縣政府違章建築拆除大隊（下稱拆除大隊）認定係施工中
    之違章建築，應立即停止施工，並經該拆除大隊於九十六年
    六月二十日發文通知將於九十六年七月二日執行拆除，詎其
    為順利出售上開房屋，竟意圖為自己不法之所有，而對欲購
    置上開目的物之告訴人甲○○、丙○○夫妻二人隱匿上情，
    並於九十六年五月三日，在「標的物現況說明書」第八項有
    關建築物「是否收過『違章建築查報（拆除）通知書』」欄
    位，勾選「否」，致告訴人甲○○、丙○○二人不疑有他，
    即於同年八月三十日與被告乙○○簽訂不動產買賣契約，簽
    約時被告乙○○復承前揭犯意，隱匿該屋違建係新違建之事
    實，向佯稱告訴人甲○○、丙○○二人佯稱有收到拆除通知
    ，但是已經處理妥當，使告訴人甲○○、黃淑娟二人陷於錯
    誤誤信該違建係可緩拆之老違建，而以新臺幣（下同）五百
    一十萬元之價格購買上開房屋。嗣告訴人甲○○、丙○○二
    人於同年十一月二日，發現上開六樓加蓋部分之門口貼有拆
    除大隊違章建築拆除時間通知書，並於九十七年六月五日，
    將上開六樓加蓋房屋部分拆除，始知受騙，因認被告乙○○
    涉犯刑法第三百三十九條第一項之詐欺罪嫌云云。
三、檢察官上訴意旨略以：（一）告訴人丙○○於審理時以證人
    身分證稱：「（問：簽約當天被告有沒有告知違建可能會被
    拆？）她當下是說已經處理好了沒有問題」、「當初在帶看
    時，我知道這是頂樓增建，但是仲介沒有跟我說這個有被報
    拆，是簽約當下代書在念條文時，屋主才說有被報拆，已經
    處理好了，那我的反應就是想處理好了就是不會被拆了。」
    等語，足見告訴人丙○○係因被告乙○○表示「已經處理好
    了沒有問題」，致陷於「房屋在未過戶，即房屋所有權在被
    告名下時增建部分『處理好了』不會被拆」之錯誤而為本件
    房屋買賣之決意；（二）證人黃文傑於偵查及審理時證稱：
    「伊沒有說違建部分都處理好，有說還是有被拆除之可能」
    、「（問：你有打電話到拆除大隊詢問，對方表示應該會緩
    拆後來你如何處理？）我有打電話去建管局問，他說因為那
    是舊有的違建，不是後來才蓋上去的，所以如果是舊的可以
    緩拆，但是他可能認定上有點問題，我當時沒有針對個案給
    他住址去問，我有再請朋友幫忙，他們是說如果是舊的可以
    緩拆，後來有再透過朋友請人去幫忙，給我們的答案也是說
    應該是可以緩拆。」、「（問：你得知此結果後，是如何向
    被告說明？）我是請她跟仲介講說，還是要跟對方說我們有
    收到拆遷通知，雖然我有去處理過但並不表示一定不會被拆
    ，還是有風險，要想清楚再簽約。」、「（問：簽約當時你
    是如何向告訴人說明？）我跟他們說我們有收到拆遷通知書
    ，也有請人去處理，但有請代書告知還是有可能會被拆，既
    然是違建就仍有風險存在，而且我們也因為這樣當時有折讓
    價金」等語，足見證人黃文傑亦「幫助」被告乙○○向告訴
    人丙○○說明「應該是可以緩拆」，致告訴人丙○○更深陷
    於「增建部分『處理好了』不會被拆」之錯誤；原審卻責備
    告訴人甲○○、丙○○於簽約前確實有能力逕向拆除大隊詢
    問違建之處理情形，竟於簽約時捨此途而不為，反於代書莊
    聰正說明契約內容及違章增建物之風險後逕為簽約之舉，堪
    認原審似有誤解告訴人真意，及放任被告乙○○及證人黃文
    傑「（詐欺）犯罪挑剔（告訴人誤解建築法規）犯錯」之嫌
    ；（三）告訴人丙○○於審理時陳述：「民事的今天已經都
    和解了，因為之前開庭後他們就很有誠意陸續來跟我們談和
    解，我們就已經拿到錢了，完美的結束就好了，所以今天刑
    事開庭之前已經全部都和解完了」、「因為我如果一直告也
    拿不到錢，我的主要目的是拿錢，所以我現在也拿到錢了，
    而且他們也是年輕人，我們年紀也差不多，就希望從輕發落
    」，足見被告乙○○係因歷經兩次不起訴處分之後被提起公
    訴，才在可能被判有罪之壓力下與告訴人達成和解還錢回復
    原狀，原審認為「顯見被告與告訴人丙○○、甲○○二人已
    誤會冰釋，冀免再增訟累」，亦即被告乙○○已與告訴人丙○○、甲○○二人達成民事和解，僅能作為被告乙○○犯後
    態度轉佳之量刑參考，尚不能得出「本件被告犯罪不能證明
    」之結論；（四）綜上所述，告訴人丙○○、甲○○自始至
    終均認為因被告乙○○詐欺而與被告乙○○簽約購屋，嗣因
    被告乙○○與告訴人丙○○、甲○○和解還錢回復原狀，然
    不能以此即認被告乙○○無詐欺犯行，而原審卻認為不足以
    證明被告乙○○犯罪因而為無罪判決尚有違誤，原判決認事
    用法尚有違誤，請撤銷原判決，另為適當之判決云云。
四、經查：
（一）本件檢察官係起訴被告乙○○於簽約時隱匿拆除大隊曾發
      文執行拆除及隱匿房屋有新違建之事實，此有檢察官起訴
      書在卷可稽，惟依告訴人丙○○於原審審理時之證述內容
      係已知悉違建可能被拆，且在帶看時已知悉有頂樓增建之
      新違建等語，此亦為檢察官上訴書所載明，佐以承辦代書
      莊聰正於原審審理時結證稱：簽約時原屋主馬上提出說有
      被報拆過，但是已經處理好，屋主也曾說有收到報拆的紅
      單，但我們有告知買方說就算今天已經處理好也不代表以
      後一定不會被拆等語（詳原審卷第四四頁至第四五頁），
      益徵被告乙○○並無起訴書所載之隱瞞事實，是檢察官上
      訴理由另以被告乙○○係以房屋處理好了沒有問題為詐術
      ，而使告訴人二人陷於錯誤，非但與原起訴書之內容不符
      ，亦與證人莊聰正結證之內容不合。
（二）依檢察官上訴書所載證人黃文傑於偵查及原審審理中所結
      證之內容可知，上開增建部分明顯違反建築法規且為告訴
      人丙○○、甲○○二人於購屋簽約前所知悉，而違章建築
      之認定及後續處理為拆除大隊之職權，依現今行政法規之
      相關規定，告訴人二人亦非不能逕向拆除大隊詢問上開違
      章建築之訊息，此見諸告訴人二人於原審所提刑事補充告
      訴理由狀中所述曾向拆除大隊詢問，承辦人員告知本件屬
      新違建，隨報隨拆，不會緩拆等語自明，足證告訴人丙○○、甲○○於簽約前確實有能力逕向拆除大隊詢問違建之
      處理情形，竟於簽約時捨此途而不為，反於代書莊聰正說
      明契約內容及違章增建物之風險後猶為簽約之舉，故告訴
      人丙○○、甲○○二人確非陷於錯誤而為本件房屋買賣之
      決意，揆諸告訴人丙○○自承知悉購買標的係違章建築，
      知道有遭拆除之風險。
（三）綜上所述，本件被告乙○○與告訴人丙○○、甲○○簽訂
      房屋契約已難認係施用詐術使告訴人丙○○、甲○○二人
      陷於錯誤，況被告乙○○於原審已與告訴人丙○○、甲○○二人達成和解，除由原審於判決書中載之甚明，亦為檢
      察官於上訴書中不爭，更難謂被告乙○○於與告訴人丙○○、甲○○締結房屋契約之初，有何不法所有之意圖，準
      此，實難證明被告乙○○對告訴人丙○○、丙○○有何施
      用詐術之行為或有不法所有之意圖，
五、原審經詳加調查後，綜合上情，因而就被告乙○○為無罪之
    諭知，已依憑證據逐一敘明得心證之理由，並說明檢察官所
    舉證據，均不能證明被告乙○○犯詐欺取財罪，俱有卷內證
    據可資覆按，核無任何憑空推論之情事，所為論斷，亦與經
    驗法則、論理法則，均屬無違。本件檢察官上訴，未提出其
    他補強證據，可資證明被告乙○○確有詐欺取財犯行，徒就
    已經原審指駁之事證而為相異之推論，重為事實上之爭辯，
    而未依憑卷內證據資料，明確指出原審所為證據證明力之判
    斷有何違背經驗、論理法則等足以影響判決本旨之不當或違
    法，而構成應予撤銷之具體事由。衡以首開規定及說明，檢
    察官不服原判決提起上訴，並未提出合於刑事訴訟法第三百
    六十一條第二項規定之具體理由，與未提出具體理由無異，
    其上訴不合法律上之程式，爰不經言詞辯論，予以駁回。
據上論結，應依刑事訴訟法第三百六十七條前段、第三百七十二
條，判決如主文。
中    華    民    國    99    年    7     月    15    日
                  刑事第十八庭審判長法  官  吳鴻章
                                    法  官  周政達
                                    法  官  曾淑華
以上正本證明與原本無異。
不得上訴。
                                    書記官  王增華
中    華    民    國    99    年    7     月    16    日

司法院資訊處製作；財團法人民間司法改革基金會備份。
